臺灣高等法院臺中分院刑事判決　　　　　　民國九十一年度交上訴字第一一九九號
　　上　訴　人　臺灣彰化地方法院檢察署檢察官
　　上　訴　人
　　即　被　告　丙○○
右上訴人等因被告過失致死案件，不服臺灣彰化地方法院中華民國九十一年六月四日
第一審判決（民國九十年度交訴字第二二一號，起訴案號：臺灣彰化地方法院檢察署
民國九十年度偵字第一一三四號），提起上訴，本院判決如左：
　　主      文
原判決撤銷。
丙○○從事業務之人，因業務上之過失致人於死，處有期徒刑伍月，如易科罰金，以
參佰元折算壹日。緩刑年。
　　事      實
一、丙○○係明聖工業社之司機，為從事駕駛業務之人。於民國（下同）八十九年十
    月十二日下午五時四十五分許，駕駛明聖工業社所有，車牌號碼ＴＡ－三八六號
    營業大貨車，沿彰化縣田尾鄉新厝村光明巷，由西往東方向行駛。途經該田尾鄉
    新厝村光明巷海豐高幹５９×３電桿時，原應注意汽車行駛時，駕駛人應注意車
    前狀況，並隨時採取必要之安全措施，且依當時情形，又無不能注意之情事，竟
    能注意而疏未注意車前狀況，行經該路口未減速慢行，致撞及對向由詹進益所騎
    乘，沿光明巷由北往南轉向西行駛，車牌號碼ＴＣＥ－六四三號之輕型機車，並
    使詹進益因而受有頭部外傷併左側顱內出血之傷害，經送醫急救無效，延至八十
    九年十月二十四日上午四時十五分許死亡。
二、案經彰化縣警察局北斗分局報驗由臺灣彰化地方法院檢察署檢察官偵查起訴。
　　理      由
一、訊據上訴人即被告丙○○（下稱被告）矢口否認有右揭業務過失致死犯行，辯稱
    ：伊沒有撞到詹進益所騎乘機車，他轉彎時車身就不穩，伊看他從機車摔落地面
    瞬間機車滑行約十公尺左右，停置在伊大貨車前約四．五公尺處，伊就下車查看
    ，並報警處理，伊的大貨車沒有碰到機車；又伊大貨車被查扣多日才送鑑定，伊
    懷疑中間有人做手腳；且被害人詹進益於車禍當日經送醫急救後，自行出院，隔
    日上午，又住進醫院才死亡，其死亡後果不應由伊負責云云。惟查：
　(一)、證人即當時車禍現場處理員警林鴻榮於原審九十一年五月二十一日審理時到庭
      證稱：「（車禍處理情形如何？）是以電話通報，我到現場時，受傷的人已經
      被救護車載走，肇事的車也已經被移動過，已經不在現場，大約移動到離現場
      約五十公尺，停放在路邊，我聽被害人家屬說機車與貨車相撞，因為是下雨天
      ，地上看不出刮地痕、煞車痕，機車或貨車當時我並沒有扣留，都交由被害人
      家屬及被告帶回，現場我丈量過後，我就去醫院看傷者，隔天十三日，被害人
      家屬說被害人要送到醫院開手術，我才通知兩造把車輛開到我們派出所，我在
      八十九年十月十三日扣車，車輛放在派出所，我們都沒有移動過，我們有將肇
      事車輛照相存證，二十四日檢察官相驗時，才進行比對，並送鑑定。」等語（
      見原審卷第七三頁），採證證人蔡琠順警員於原審九十一年五月七日訊問時亦
      到庭證述：「（本件是否你採證？）採證是檢察官相驗那日，檢察官說要到海
      豐派出所看雙方肇事的車子，當時發生車禍後雙方的車子都扣在海豐派出所，
      檢察官看完之後，就說要我去聯絡彰化縣警察局鑑識組來採證送比對，機車的
      紅色的車殼上有藍色的油漆，當時檢察官檢視車子有發現機車上有藍色的油漆
      ，採證比對的部分也是檢察官指示的，當時採左側外殼及車尾扶手部份，及貨
      車前左右保險桿上的油漆片，去比對，採樣是鑑識組的人採的，檢察官指示我
      後，檢察官就離開，我就在海豐派出所等待採證的人來採證，檢察官在走之前
      ，有告訴我採證後就把扣案的機車、貨車發還。」等情（見原審卷第六十一頁
      ），是被告空言辯稱：伊大貨車被查扣多日才送鑑定，伊懷疑中間有人做手腳
      云云，即屬無據。
　(二)、被害人詹進益所騎機車與被告所駕大貨車上均有對方車漆之情，業經承辦檢察
      官親自勘驗屬實，有八十九年十月二十四日所製勘驗筆錄一紙附卷可稽；該油
      漆經送請鑑定比對後，確互為對方車漆，認「（一）編號Ｃ（ＴＣＥ－六四三
      號機車左側車身外殼）上之外來淺藍色油漆擦拭痕（編號Ｃ－１）與編號Ａ（
      ＴＡ－三八六號貨車前右保險桿上漆片）上之淺藍色油漆碎屑（編號Ａ－１）
      、編號Ｂ（ＴＡ－三八六號貨車前左保險桿上漆片）上之淺藍色油漆碎屑（編
      號Ｂ－１）均相似。（二）編號Ｄ（ＴＣＥ－六四三號機車車尾扶手）上之外
      來淺藍色油漆擦拭痕（編號Ｄ－１）與編號Ａ（ＴＡ－三八六號貨車前右保險
      桿上漆片）上之淺藍色油漆碎屑（編號Ａ－１）、編號Ｂ（ＴＡ－三八六號貨
      車前左保險桿上漆片）上之淺藍色油漆碎屑（編號Ｂ－１）均相似」，有內政
      部警政署刑事警察局八十九年十一月十日刑鑑字第一六七三二○號鑑驗通知書
      一紙在卷（見相驗卷第五○－五二頁）。衡諸常情，倘二車未有一定程度碰撞
      ，絕無可能互在對方車身遺留車漆碎片，足見被害人機車與被告大貨車當時必
      有一定力道碰撞無誤。雖承辦檢察官二次經送請鑑定肇事責任，鑑定單位均未
      有何鑑定結果（見偵查卷第十四頁），然此乃因現場已遭移動，且案發時有不
      斷細雨，致路面遭雨水沖刷，而未能判定血跡、煞車痕、刮地痕等跡證，尚難
      以此即認二車並未發生撞擊。是被告辯稱：伊大貨車未碰到詹進益所騎乘機車
      云云，亦不足採信。
　(三)、被害人詹進益確係因本件車禍受傷死亡，亦經承辦檢察官督同法醫師相驗明確
      ，製有相驗屍體證明書、驗斷書、勘驗筆錄各一紙及被害人照片、機車、大貨
      車照片各數張在卷足憑。況證人邵橫醫師於原審亦到庭證稱：「（此份診斷證
      明書是否由你開立？請陳述當事人當時的就醫情形？）死者是由救護車送來的
      ，當時死者意識清醒，右臉頰有擦挫傷，左手有擦傷，左手肘有擦傷，於八十
      九年十月十二日下午六點由救護車送來就醫，當時送來的傷者有喝酒跡象，我
要求傷者要住院就醫，但傷者不願住院逕行返家，隔日下午三點再來醫院就診
      ，經由電腦斷層顯示，有顱內出血現象，故轉送彰化基督教醫院。」、「（對
      於傷者當日沒有住院就醫逕行返家，是否對於傷者的死亡有因果關係？）對於
      本案依我個人的醫學經驗判斷被害人的病情縱使聽從醫生的囑咐住院診治，即
      使於二十四小時內開刀，其死亡率還是很高。」等語（見原審卷第四四頁），
      是被害人之死亡，係由被告丙○○之行為所致，其間有相當因果關係，已極為
      明確，被告辯稱：被害人詹進益於車禍當日經送醫急救後自行出院，隔日上午
      又住進醫院才死亡，其死亡後果不應由伊負責云云，亦屬卸責飾詞，洵無可取
      。
二、按駕駛人應注意車前狀況，隨時採取必要安全措施，道路交通安全規則第九十四
    條第三項定有明文，被告駕車自應注意上述道路交通安全規定，而依當時狀況，
    又無不能注意之情形，竟疏未注意為之，以致肇事，致人死亡，其有過失甚明，
    其過失與被害人死亡有相當因果關係。本案事證已臻明確，被告所辯為卸責之詞
    ，不足採信犯行，堪以認定。
三、被告係明聖工業社之司機，為從事駕駛業務之人，於其執行業務中肇事致人於死
    ，核其所為，係犯刑法第二百七十六條第二項之業務過失致人於死罪。
四、原審為科刑之判決，固非無見，惟被告行為後，刑法第四十一條，業經九十年一
    月四日修正，同年月十日經總統公布施行，依修正後刑法第四十一條第一項前段
    規定：「犯最重本刑為五年以下有期徒刑以下之刑之罪，而受六個月以下有期徒
    刑或拘役之宣告，因身體、教育、職業、家庭之關係或其他正當事由，執行顯有
    困難者，得以一元以上三元以下折算一日，易科罰金。」修正前之舊法則規定為
    ：「犯最重本刑為三年以下有期徒刑以下之刑之罪，而受六個月以下有期徒刑或
    拘役之宣告，因身體、教育、職業、家庭之關係，執行顯有困難者，得以一元以
    上三元以下折算一日，易科罰金。」，故本條文之修正，擴大得諭知易科罰金之
    範圍，被告所犯之罪，法定刑為五年以下有期徒刑，原審判處被告有期徒刑五月
    ，並諭知易科罰金之折算標準，而未說明新舊法比較，依刑法第二條第一項前段
    ，適用有利於被告之修正後刑法第四十一條第一項前段，尚有未洽。檢察官上訴
    意旨，依循被害人家屬請求，以被告未能與被害人家屬和解，賠償損失，被告上
    訴意旨，仍執陳詞，否認犯罪，各指摘原判決不當，惟被告嗣後已與被害人家屬
    和解賠償損失有彰化縣田尾鄉調解委員會調解筆錄附本院卷可稽，是檢察官上訴
    已無依據，被告上訴，否認犯罪，亦不足採，均無理由，但原判決既有上述可議
    之處，仍應予撤銷改判，爰審酌被告過失程度、品行、素行、犯罪動機、智識程
    度及被告肇事後態度等一切情狀，仍量處如主文第二項所示之刑，並諭知易科罰
    金之折算標準。被告未曾受有期徒刑以上之宣告，有臺灣高等法院被告全國前案
    紀錄表附卷可稽，係初犯，且屬過失犯，事後已與被害人家屬成立和解，賠償損
    失，已如上述，被害人家屬乙○○於本院審理時到庭亦表明不願追究，被告經此
    偵審程序之教訓，當知所警惕，而無再犯之虞，本院認其刑之宣告，以暫不執行
    為適當，併予諭知緩刑三年，以資惕勵。
五、又本件車禍發生後雖係由被告委請同車之羅清耀報案，惟被告肇事後於警訊時及
    偵查中，均未自承其對本件車禍有過失，故不符合自首要件，併此明。
六、據上論斷，應依刑事訴訟法第三百六十九條第一項前段、第三百六十四條、第二
    百九十九條第一項前段，刑法第二百七十六條第二項、第七十四條第一款、第二
    條第一項前段，修正刑法第四十一條第一項前段，罰金罰鍰提高標準條例第一條
    前段、第二條前段，判決如主文。
本案經檢察官甲○○到庭執行職務。
中      華      民      國　    九十一     年     九      月     四 　　日
　　　　　　　　　　　　　　　　臺灣高等法院臺中分院刑事第一庭
　　　　　　　　　　　　　　　　　　　審判長法　官　陳　紀　綱
　　　　　　　　　　　　　　　　　　　　　　法  官  方  艤  駐
　　　　　　　　　　　　　　　　　　　　　　法　官　陳　登　源
右正本證明與原本無異。
如不服本判決應於收受送達後十日內向本院提出上訴書狀，其未敘述上訴之理由者並
得於提起上訴後十日內向本院補提理由書（均須按他造當事人之人數附繕本）。
　　　　　　　　　　　　　　　　　　　　　　書記官　林　明　冬
中      華      民      國　    九十一     年     九      月     六 　　日
所犯法條：
刑法第二百七十六條：
因過失致人於死者，處二年以下有期徒刑、拘役或二千元以下罰金。
從事業務之人，因業務上之過失犯前項之罪者，處五年以下有期徒刑或拘役，得併科
三千元以下罰金。
                                                            　　　　　　Ｒ
